【裁判字號】    99,訴,836
【裁判日期】    991130
【裁判案由】    違反槍砲彈藥刀械管制條例等
【裁判全文】
臺灣屏東地方法院刑事判決               99年度訴字第836號
公  訴  人  臺灣屏東地方法院檢察署檢察官
被      告  陳岳昌
指定辯護人  本院公設辯護人謝弘章
被      告  陳洪月女
            張幼農
上列被告因違反槍砲彈藥刀械管制條例等案件，經檢察官提起公
訴（99年度偵字第1999、2000號），本院判決如下：
    主  文
陳岳昌犯非法寄藏可發射子彈具殺傷力之槍枝罪，處有期徒刑
年貳月，併科罰金新臺幣伍萬元，罰金如易服勞役以新臺幣壹仟
元折算壹日。扣案改造手槍（槍枝管制編號：0000000000號）壹
把沒收。
陳洪月女共同犯湮滅刑事證據罪，科罰金新臺幣壹萬元，如易服
勞役以新臺幣壹仟元折算壹日。
張幼農共同犯湮滅刑事證據罪，處拘役貳拾日，如易科罰金以新
臺幣壹仟元折算壹日。
    事  實
一、陳岳昌明知可發射子彈、具殺傷力之改造手槍，以及具殺傷
    力之子彈均係槍砲彈藥刀械管制條例所定管制物品，未經許
    可不得持有、寄藏，竟基於非法寄藏改造手槍與子彈之犯意
    ，於民國94年7 月間之某日，在臺北縣板橋市之租屋處，接
    受號稱「阿寶」之人委託保管改造手槍（槍枝管制編號：00
    00000000號）1把、子彈1顆（查獲後已鑑驗耗罄）等物而寄
    藏之（起訴書所載犯罪事實與卷證資料不符部分，經公訴人
    當庭更正）。
二、陳洪月女係陳岳昌之母，張幼農係陳岳昌之友，緣警方據報
    得知陳岳昌非法持槍，乃於99年2 月14日20時許，至屏東縣
    恆春鎮○○路258 巷15弄2 號陳岳昌居處查緝，並扣得事實
    欄一所示改造手槍。迨陳岳昌遭逮捕後，向警方佯稱欲向家
    人說明被捕一事，而因此去電告知陳洪月女、張幼農事實欄
    一所示子彈寄藏位置，教唆渠等將該物予以丟棄。詎陳洪月
    女、張幼農明知陳岳昌因違反槍砲彈藥刀械管制條例案件接
    受警詢中，上開子彈核屬待行調查之證據，竟共同基於湮滅
    刑事證據之犯意聯絡，於99年2 月15日2 時20分許，將上開
    子彈攜至屏東縣恆春鎮○○路258 巷15弄路口、欲找尋地點
    丟棄時，適巡邏員警發覺渠等形跡可疑，經攔檢盤查後因而
    起獲上開子彈。
三、案經屏東縣政府警察局恆春分局報告臺灣屏東地方法院檢察
    署檢察官偵查起訴。
    理  由
壹、證據之證據能力
一、按被告以外之人於審判外之言詞或書面陳述，除法律有規定
    者外，不得作為證據；法院或檢察官得囑託醫院、學校或其
    他相當之機關、團體為鑑定，或審查他人之鑑定，並準用刑
    事訴訟法第203 條至第206 條之1 之規定；其須以言詞報告
    或說明時，得命實施鑑定或審查之人為之；刑事訴訟法第15
    9 條第1 項、第208 條第1 項分別定有明文。是法院或檢察
    官依刑事訴訟法第208 條第1 項之規定，囑託鑑定機關所出
    具之鑑定報告，應為上開傳聞法則之例外，另囑託包括檢察
    官直接囑託及概括指定而由警察機關逕送鑑定之情形。故內
    政部警政署刑事警察局於本案偵查中，受檢察官概括指定而
    由警察機關逕送鑑定所為之槍彈鑑定書（99年3 月15日刑鑑
    字第0990024857號、99年3 月8 日刑鑑字第0990024854號，
    見偵卷第1999號第10頁、第2000號第21頁），依前揭說明自
    有證據能力。
二、被告以外之人於偵查中向檢察官所為陳述，依刑事訴訟法第
    159 條之1 第2 項明文規定原則上得為證據。本件被告彼此
    以證人身分於檢察官面前之具結作證，當事人、辯護人均未
    抗辯該審判外陳述有何顯不可信之情況，被告方面亦未請求
    行使詰問權，故依前開法條規定，當有證據能力。
三、按被告以外之人於審判外之陳述，雖不符刑事訴訟法第159
    條之1 至之4 等規定，惟經當事人於審判程序同意作為證據
    ，法院審酌該言詞或書面陳述作成時之情況，認為適當者，
    亦得為證據；又當事人、代理人或辯護人於法院調查證據時
    ，知有刑事訴訟法第159 條第1 項不得為證據之情形，而未
    於言詞辯論終結前聲明異議者，視為有前項之同意；刑事訴
    訟法第159 條之5 定有明文。本件當事人對被告彼此於警詢
    時就其餘被告涉案事實所為之陳述，未在言詞辯論終結前聲
    明異議，被告方面且不請求對質詰問，本院審酌上開證據作
    成時，並無不當取供或非法取得之情形，認以之作為本案證
    據亦屬適當，故依法皆有證據能力。
貳、實體方面
一、關於事實欄一所示犯罪事實，業據被告陳岳昌坦承不諱，並
    有偵查報告、扣押筆錄所示查獲經過附卷為憑（見警卷第26
    39號第21-24 頁），以及上開槍彈扣案可證。又該改造手槍
    1 把經送內政部警政署刑事警察局以檢視法、性能檢驗法、
    試射法鑑驗，結果略謂：該槍枝係改造手槍，由仿FN廠半自
    動手槍製造之槍枝換裝土造金屬槍管而成，其擊發功能正常
    ，可供擊發適用子彈使用，另該子彈1 顆經測試結果可順利
    擊發等情，有前揭槍彈鑑定書在卷足稽（見偵卷第1999號第
    10頁、第2000號第21頁），顯見扣案槍彈確具殺傷力無訛。
    是認被告陳岳昌之自白與事實相符，堪予採信，從而此部分
    犯行罪證明確，應依法論科。
二、關於事實欄二所示犯罪事實，業據被告陳洪月女、張幼農於
    本院審理中全數坦承不諱（見本院卷第23頁、第49頁反面）
    ，核與被告陳岳昌供稱其教唆丟棄上開子彈之經過相合（見
    偵卷第2000號第32頁），復有上開子彈扣案足稽，以及員警
    職務報告所示查獲情形在卷可考（見警卷第2638號第1 頁）
    。是認被告陳洪月女、張幼農之自白與事實相符，堪予採信
    ，從而此部分罪證亦屬明確，應就被告陳洪月女、張幼農之
    犯行依法論科。
三、核被告陳岳昌所為，係犯槍砲彈藥刀械管制條例第8 條第4
    項之非法寄藏槍枝罪、第12條第4 項之非法寄藏子彈罪。被
    告陳岳昌受託保管改造手槍1 把、子彈1 顆，其保管本身所
    為之持有，係寄藏之當然結果，均不另論罪（最高法院74年
    台上字第3400號判例意旨參照）。被告陳岳昌同時寄藏改造
    手槍、子彈，為想像競合犯，應依刑法第55條從一重之非法
    寄藏槍枝罪處斷。至被告陳岳昌自94年7 月間開始寄藏迄99
    年2 月15日為警扣得上開槍彈時止，乃行為之繼續，故本件
    尚無新舊法比較適用問題。又被告陳岳昌雖於偵審程序自白
    並供述槍彈來源係「阿寶」，但未能提出真實身分資料供予
    調查（見警卷第2639號第8 頁、偵卷第1999號第6 頁、本院
    卷第22頁反面），當無因而查獲或防止重大危害治安事件可
    言，自無適用槍砲彈藥刀械管制條例第18條第4 項減免刑度
    之餘地。再被告陳岳昌乃教唆他人湮滅關於自己刑事被告案
    件之證據，應不成立教唆犯刑法第165 條之罪（臺灣高等法
    院暨所屬法院67年度法律座談會刑事類第2 號研究意見亦同
    此見解），末此敘明。
四、核被告陳洪月女、張幼農所為，均係犯刑法第165 條之湮滅
    刑事證據罪。其等有犯意聯絡和行為分擔，均為共同正犯。
    被告陳洪月女、張幼農於被告陳岳昌之刑事案件判決確定前
    自白犯罪，皆依刑法第166 條減輕刑度。被告陳洪月女與被
    告陳岳昌為母子關係，乃一親等直系血親，有全戶戶籍資料
    供參（見本院卷第82頁），是依刑法第167 條減輕刑度。本
    件被告陳洪月女有兩種以上刑之減輕事由，應依法遞減之。
五、量刑：
（一）爰審酌被告陳岳昌前於90年間已有妨害家庭前科，有前案
      紀錄表、刑案資料查註紀錄表各1 份為憑，其素行非佳，
      竟復接受他人委託寄藏槍彈，顯見不知反省、猶未自前案
      記取教訓；再被告陳岳昌雖未自己持用扣案槍彈另犯他案
      ，惟其率然替人寄藏具殺傷力之違禁物，實嚴重威脅社會
      治安，釀成公共安全之潛在風險，犯罪情節影響匪低；惟
      念及被告陳岳昌對違反槍砲彈藥刀械管制條例之重罪，尚
      知承擔刑責，於本件偵審程序始終自白不諱，犯後態度非
      劣等一切情狀，量處如主文所示之刑，併就罰金刑部分諭
      知易服勞役之折算標準，以資懲儆。
（二）爰審酌被告陳洪月女、張幼農率為湮滅罪證犯行，非僅罔
      顧法治，且增添浪費司法調查資源之危險，固屬可咎；惟
      念在被告陳洪月女、張幼農犯後旋為警當場查獲，猶未造
      成嚴重妨害司法之結果，兼衡其等終知坦承罪行，犯後態
      度非劣，暨被告陳洪月女出於袒護兒子、被告張幼農基於
      迴護友人之犯罪動機，以及被告陳洪月女尚無前科、被告
      張幼農於93年間有妨害性自主前科之不同素行（參照卷附
      前案紀錄表）等一切情狀，各量處如主文所示之刑，併分
      別諭知易服勞役、易科罰金之折算標準，以資懲儆。
六、扣案改造手槍1 把，因屬違禁物，應依刑法第38條第1 項第
    1 款宣告沒收。至扣案子彈1 顆因鑑驗耗罄，已失其殺傷力
    而非違禁物，自無庸宣告沒收；又同案起出之其餘零件等物
    ，非屬槍彈主要組成零件，此經內政部99年9 月17日內授警
    字第0990871839號函覆綦詳（見本院卷第45頁），是與被告
    犯罪事實無關，爰不宣告沒收，附此敘明。
據上論斷，應依刑事訴訟法第299 條第1 項前段，槍砲彈藥刀械
管制條例第8 條第4 項、第12條第4 項，刑法第11條前段、第28
條、第165 條、第166 條、第167 條、第55條、第42條第3 項、
第41條第1 項前段、第38條第1 項第1 款，刑法施行法第1 條之
1 第1 項、第2 項前段，判決如主文。
本案經檢察官許英輝到庭執行職務
中    華    民    國    99    年    11    月    30    日
                  刑事第四庭  審判長法  官  莊鎮遠
                                    法  官  李謀榮
                                    法  官  江振源
以上正本證明與原本無異
如不服本判決，應於判決送達後10日內向本院提出上訴書狀（應
附繕本），其未敘述上訴理由者，應於上訴期間屆滿後20日內補
提理由書狀於本院，上訴於臺灣高等法院高雄分院。
中    華    民    國    99    年    12    月     2    日
                                    書記官  潘豐益
附錄本判決論罪科刑法條：
槍砲彈藥刀械管制條例第8 條
未經許可，製造、販賣或運輸鋼筆槍、瓦斯槍、麻醉槍、獵槍、
空氣槍或第四條第一項第一款所定其他可發射金屬或子彈具有殺
傷力之各式槍砲者，處無期徒刑或五年以上有期徒刑，併科新臺
幣一千萬元以下罰金。
未經許可，轉讓、出租或出借前項所列槍枝者，處五年以上有期
徒刑，併科新臺幣一千萬元以下罰金。
意圖供自己或他人犯罪之用，而犯前二項之罪者，處無期徒刑或
七年以上有期徒刑，併科新臺幣一千萬元以下罰金。
未經許可，持有、寄藏或意圖販賣而陳列第一項所列槍枝者，處
三年以上十年以下有期徒刑，併科新臺幣七百萬元以下罰金。
第一項至第三項之未遂犯罰之。
槍砲彈藥刀械管制條例第12條
未經許可，製造、販賣或運輸子彈者，處一年以上七年以下有期
徒刑，併科新台幣五百萬元以下罰金。
未經許可，轉讓、出租或出借子彈者，處六月以上五年以下有期
徒刑，併科新台幣三百萬元以下罰金。
意圖供自己或他人犯罪之用，而犯前二項之罪者，處三年以上十
年以下有期徒刑，併科新台幣七百萬元以下罰金。
未經許可，持有、寄藏或意圖販賣而陳列子彈者，處五年以下有
期徒刑，併科新台幣三百萬元以下罰金。
第一項至第三項之未遂犯罰之。
刑法第165 條
偽造、變造、湮滅或隱匿關係他人刑事被告案件之證據，或使用
偽造、變造之證據者，處二年以下有期徒刑、拘役或五百元以下
罰金。

司法院資訊處製作；財團法人民間司法改革基金會備份。
